最　高　行　政　法　院　裁　定
　　　　　　　　　　　　　　　　　　 96年度裁字第03913號
上　訴　人　德國商‧億恆科技股份有限公司
代　表　人　甲○○○○（Ms.Susanne Girstenbreu）
　　　　　　卓肯布羅（Ms.Iris Druckenbrod）
訴訟代理人　蔡清福　律師
　　　　　　洪順玉　律師
被 上訴 人　經濟部智慧財產局
代　表　人　王美花
上列當事人間專利年費事件，上訴人對於中華民國95年12月28日
臺北高等行政法院94年度訴字第4081號判決，提起上訴，本院裁
定如下：
　　主  文
上訴駁回。
上訴審訴訟費用由上訴人負擔。
　　理  由
一、按對於高等行政法院判決之上訴，非以其違背法令為理由，
    不得為之，行政訴訟法第242條定有明文。依同法第243條第
    1項規定，判決不適用法規或適用不當者，為違背法令；而
    判決有同條第2項所列各款情形之一者，為當然違背法令。
    是當事人對於高等行政法院判決上訴，如依行政訴訟法第24
    3條第1項規定，以高等行政法院判決有不適用法規或適用不
    當為理由時，其上訴狀或理由書應有具體之指摘，並揭示該
    法規之條項或其內容；若係成文法以外之法則，應揭示該法
    則之旨趣；倘為司法院解釋或本院之判例，則應揭示該判解
    之字號或其內容。如以行政訴訟法第243條第2項所列各款情
    形為理由時，其上訴狀或理由書，應揭示合於該條項各款之
    事實。上訴狀或理由書如未依此項方法表明者，即難認為已
    對高等行政法院判決之違背法令有具體之指摘，其上訴自難
    認為合法。
二、本件上訴人提起上訴，係以：其系爭編為第00000000號「具
    溝槽絕緣之半導體組件及其製造方法」（下稱系爭案）申請
    發明專利時，因代理人該日繳納件數稍多，且承辦人對文件
    作業未臻熟稔，誤將另案發明申請第00000000號繳費通知單
    當成系爭案之繳費通知單，持向被上訴人繳費，致遲誤系爭
    案繳費期間，然依現今的人權思潮，及專利法、行政程序法
    等保障人民權利之意旨，以及類似案件之外國立法例，應准
    許更正，或有其他救濟之方法，始為合理，然原審未能詳酌
    有利上訴人之事證，仍維持被上訴人之原處分，原判決顯有
    不備理由及矛盾之違法，實難甘服等語，為其理由。本件上
    訴人對於高等行政法院判決上訴，雖以該判決違背法令為理
    由，惟查上訴人在原審之各項主張如何不足採，原判決均已
    詳為論斷，並無不合。核其上訴理由狀所載內容，係就原審
    取捨證據、認定事實之職權行使，及依職權裁量所論斷：上
    訴人所主張其代理人誤繳費領證第00000000號專利案，該專
    利案係由被上訴人依民國90年10月26日修正施行之專利法核
    准審定，須俟公告期滿審查確定，經被上訴人另函通知始得
    繳費領證；而系爭案係依93年7月1日修正施行之專利法於核
    准之審定書送達後3個月內，即應繳納證書費及第1年年費後
    ，始予公告，二者通知繳費領證方式顯有不同，當不致於混
    淆誤用。且另案如未於指定之期限內繳費領證者，乃適用90
    年10月26日修正施行之專利法第86條規定，得於限期後6個
    月內加倍補繳，即可於94年5月6日前加倍補繳，如仍未於補
    繳期限屆滿前繳納者，其專利權才自始不存在，而系爭案如
    未於審定書送達後3個月內繳費領證者，其專利權即自始不
    存在，未有加倍補繳之適用，二者法律效果亦不同，亦不能
    彼此更替；再查，依上訴人就發明申請第00000000號於93年
    10月7日所送專利證書申請書上所載申領案號、公告日期及
    公告號數皆為00000000無誤，並無任何顯示係繳納系爭案之
    證書費及第1年年費之相關記載，自難僅憑其嗣後空言主張
    ，即認系爭案未遵期繳納證書費及年費係因誤繳他案所致。
    從而被上訴人否准上訴人請求將其於93年10月7日核發予上
    訴人之另件第00000000號發明專利案之繳費收據及同年10月
    19日所核發之同案專利證書更正為本件第00000000號專利案
    之第1年年費收據及專利證書，於法並無違誤等情，指摘其
    為不當，並就原審已論斷者，泛言未論斷，或就原審所為論
    斷，泛言其論斷矛盾，而未具體說明其有何不適用法規或適
    用法規不當之情形，並揭示該法規之條項或其內容，及合於
    行政訴訟法第243條第2項所列各款之事實，難認對該判決之
    如何違背法令已有具體之指摘。依首揭說明，應認其上訴為
    不合法。
三、據上論結，本件上訴為不合法，依行政訴訟法第249條第1項
    前段、第104條、民事訴訟法第95條、第78條，裁定如主文
    。
中　　華　　民　　國　　96　　年　　12　　月　　27　　日
                    最高行政法院第五庭
                        審判長法官　林　茂　權
                              法官　黃  清  光
                              法官　鄭　忠　仁
                              法官　黃　本　仁
                              法官　吳　東　都
以  上  正  本  證  明  與  原  本  無  異
中　　華　　民　　國　　96　　年　　12　　月　　27　　日
　　　　　　　　　　　　　　　書記官　彭　秀　玲
